臺灣臺北地方法院民事判決　　　　　　　　　　　　九十二年度訴字第四三四一號
　　原　　　告　乙○○
　　訴訟代理人　甲○○
　　被　　　告　丙○○
　　訴訟代理人　林崑城律師
右當事人間請求侵權行為損害賠償事件，本院於中華民國九十三年六月十六日言詞辯
論終結，判決如下：
    主  文
被告應給付原告新台幣拾貳萬伍仟柒佰零捌元及自民國九十一年十一月十五日起至
清償日止，按週年利率百分之五計算之利息。
原告其餘之訴駁回。
訴訟費用由被告負擔四分之一，餘由原告負擔。
本判決原告勝訴部分得假執行；但被告如以新台幣拾貳萬伍仟柒佰零捌元為原告預
供擔保，得免為假執行。
原告其餘假執行之聲請駁回。
    事  實
甲、原告方面：
　一聲明：
  　(一)被告應給付原告新台幣（下同）一百三十六萬二千六百五十五元及自起訴狀繕
    　本送達翌日起至清償日止，按週年利率百分之五計算之利息。
　　(二)願供擔保請准宣告假執行。
　二陳述：
  　(一)被告於八十九年十二月六日下午十時三十五分許，駕駛車號ＢＡＮ─四八五號
    　重型機車沿台北市○○○路○段東往西方向行駛，於外側車道行經該路段一九
      九巷口時，本應注意車前狀況並隨時採取必要之安全措施，依當時之狀況又無
      不能注意之情形，竟疏未注意碰撞當時沿同路段同方向行駛之原告所乘騎之腳
      踏車，致原告人車倒地，造成左脛腓骨嚴重性粉碎性骨折等傷害，原告因被告
      之過失侵權行為受有損害，為此提起本件訴訟。
  (二)原告因本件車禍致受有損害如下：
　　　1.醫療費用：已支出十九萬六千七百三十八元。
  　　2.增加生活負擔：
　　　　(1)看護費用二十萬元：原告因本件車禍開刀三次，住院一個月，出院至拆石
　　　　  膏期 間，不能自由行動，聘請看護人員照顧。
　　　　(2)交通費用六萬一千三百一十元：原告在車禍前原以乘騎腳踏車為交通工具
　　　　　，車禍發生後看病、上課、上班、演講、開會均改搭乘計程車，因而支出
　　　　  如附表所示之計程車資。
      3.外勞費用三十萬四千六百零七元：原告之長子係生活不能自理之腦性麻痺患
        者，本件車禍發生後原告無法照顧，故申請外勞幫忙。
      4.非財產上損害賠償六十萬元：原告係台灣大學教授兼系主任，因車禍受傷使
        授課、研究、演講、論文發表及行政工作、開會等均受到重大影響，亦影響
        原告家庭生活，使原告精神上受有極大的痛苦。
    (三)被告與原告均在第四車道，原告非在第三車道，故原告無過失。
  三證據：提出統一發票、進安中醫診所診斷書暨收據、國立台灣大學醫學院附設醫
    院（下稱台大醫院）急診費用證明單、住院費用證明單、門診費用證明單、醫療
    費用收據、看護證明暨支付費用、行政院勞工委員會函、計程車資收據、診斷書
    、支付外勞費用明細、計程車車資明細為證。
乙、被告方面：
　一聲明：
　　(一)原告之訴及假執行之聲請均駁回。
　　(二)如受不利判決，願供擔保請准宣告免為假執行。
　二陳述：
  　(一)原告騎乘之腳踏車雖在被告所駕駛重型機車前方行駛，但原告未注意慢車在未
　    劃設慢車道之道路，應靠右側路邊行駛，貿然在第三車道行駛亦有過失，旋因
      故倒地而受傷，被告並未因過失傷害原告，被告所乘機車並未撞擊原告所乘腳
      踏車。道路交通事故調查報告表、補充資料表、現場照片、車輛照片，均係出
      於員警之猜測與想像，與事實不符。
    (二)對原告所請求損害賠償之意見：
    　1.被告否認看護證明暨支付費用證明為真正，原告應舉證證明其確有支出看護
　      費用二十萬元之損害。又原告自承聘僱外勞係為照顧其腦性麻痺之長子，與
　      本件車禍並無「依一般經驗法則，認為有此行為，通常即足生此種損害」之
        相當因果關係，故原告此部份之請求自無理由。
  　　2.原告對於由全民健康保險局給付之醫療費用，仍列為個人所實際支出之醫療
    　　費用而請求賠償，於法無據，又中醫診所亦有加入全民健康保險體系者，原
      　告卻未加利用，其因此增加之費用自不得請求，原告僅提出一紙進安中醫診
        所診斷書暨收據請求醫療費用，並無理由。又當事人因傷害所支出之診斷書
        費用非係因侵權行為所生之損害，原告請求該部分費用於法不合。
      3.原告提出之計程車費收據證明，均未記載起、訖點及乘車者，又原告自認該
        等計程車資係為上課、上班、演講、開會，均非因本件車禍所增加之生活上
        需要費用。又原告於發生車禍後雖住院治療，於八十九年十二月三十日出院
        ，並於九十年三月十六日拆除石膏，可知其復原情形良好，並無搭乘計程車
        出入之必要，縱於該日後原告仍有行動不便之情形，惟於同年九月二十日於
        台灣台北地方法院檢察署原告第一次出庭時，已自行由一樓拾級而上進入位
        於三樓之偵查庭，既無乘坐輪椅、使用柺杖，亦無須他人攙扶，即可知其確
        無搭乘計程車出入之必要。原告所請求之計程車資，係自九十年一月五日起
        至九十一年八月十七日止，時間長達一年七個月又十三天，顯不合常情，且
        原告所提出之計程車收據顯示，甚有一日搭乘三次者，已逾必要之程度，故
        九十年三月十六日以後及每日搭乘計程車超過二次之部分其請求均無理由，
        是於九十年三月十六日以前原告所得求之計程車車資為八千七百零五元。
    (三)被告為家中獨子，與父、母、妻、一姊、二妹共七人合住在台北市○○街二十
      六號之三十年老宅中，於八十六年大學畢業，八十八年退伍後即未外出工作，
      全心準備中醫師考試，父親中風行動不便，日常生活無法自理，年初又因糖尿
      病併發症入台大醫院開刀住院數月餘，被告之妻亦於家中照顧公婆，家中生計
      均賴姊妹賺取微薄薪資維持。被告名下雖有一不動產，但由退伍後至今均無工
      作收入可知，該不動產係其父出資購買，僅信託登記於被告名下，參酌兩造身
      分、地位與經濟狀況，原告請求之慰撫金數額實屬過鉅，應以三萬元為適當。
  　(四)本件車禍之發生，係原告所騎之腳踏車從第三車道侵入被告騎乘機車行駛之第
　    四車道中，此有台灣高等法院九十二年度交易上字第三四五號判決所載之事實
      可稽，是原告至少應負百分之七十之過失責任。
  　(五)原告已自承保被告車輛強制第三人責任險之台灣中國航聯產物保險股份有限公
    　司（下稱台灣中國航聯產物保險公司）受領十一萬零六百八十五元之保險金，
      依強制汽車責任保險法第三十條規定，應自被告所負損害賠償數額中扣除。又
      被告於八十九年十二月六日當晚在台大醫院即交付慰問金三萬元予原告之家屬
      ，此部分亦應扣除。
  三證據：提出台灣中國航聯產物保險公司汽車保險理賠計算書為證。
丙、本院依職權：
　一調閱九十一年度交易字第二九二號刑事卷宗全卷。
　二向台大醫院函詢：(一)原告於住院治療期間（八十九年十二月六日至三十日），除
　  醫院之護理照顧外，是否有另行僱人看護之必要，如是，則須人另加看護之原因
    為何？須人看護之期間久暫（除期間長短外，併請就應全日、半日、計時看護表
    示意見）為何？(二)原告自出院至拆除石膏期間（八十九年十二月三十一日至九十
    年三月十六日），是否有另行僱人看護之必要？又須人看護之期間久暫？(三)原告
    拆除石膏後其行動能力如何？是否不宜搭乘大眾交通工具而須搭乘計程車？
  三向台北市住院病患家事服務業職業工會函詢台北市住院病患看護費用之酬勞標準
　　（全日、半日、時薪，或其他計費標準等）。
    理  由
一原告起訴主張：被告於八十九年十二月六日下午十時三十五分許，駕駛車號ＢＡＮ
  ─四八五號重型機車沿台北市○○○路○段東往西方向行駛，於外側車道行經該路
  段一九九巷口時，本應注意車前狀況並隨時採取必要之安全措施，依當時之狀況又
  無不能注意之情形，竟疏未注意碰撞當時沿同路段同方向行駛之伊所乘騎之腳踏車
  ，致伊人車倒地，造成左脛腓骨嚴重性粉碎性骨折等傷害，伊因而受有醫療費用十
  九萬六千七百三十八元、支出看顧費用二十萬元、計程車資六萬一千三百一十元、
  外勞費用三十萬四千六百零七元及精神上損害賠償六十萬元之損害，爰依侵權行為
  法則提起本件訴訟。求為命被告應給付伊一百三十六萬二千六百五十五元及自起訴
  狀繕本送達翌日起加計法定遲延利息之判決。
二被告則以：原告乘騎之腳踏車雖在伊所駕駛重型機車前方行駛，但原告未注意慢車
  在未劃設慢車道之道路，應靠右側路邊行駛，貿然在第三車道行駛，旋因故倒地受
  傷，原告顯有過失，伊所乘機車並未撞擊原告所乘腳踏車，並無過失可言。另原告
  所請求醫療費用包括全民健康保險局給付者及診斷書費用，於法無據，又原告至未
  加入全民健康保險體系之進安中醫診所看診，其請求該部分費用亦無理由。原告並
  未舉證明確有支出看護費用二十萬元之損害，另原告自承聘僱外勞係為照顧其腦性
  麻痺之長子，與本件車禍並無相當因果關係，故此部分之請求要無足採。再者，原
  告所提計程車費收據均未記載起、迄點及乘車者，且原告於八十九年十二月三十日
  出院，於九十年三月十六日拆除石膏，依其情形並無搭乘計程車出入之必要，原告
  請求計程車車資自九十年一月五日起至九十一年八月十七日止，期間過長有違常情
  ，其中九十年三月十六日以後及每日搭乘計程車超過二次部分之請求應非可取。另
  原告請求之慰撫金數額實屬過鉅，應以三萬元為適當。又本件車禍之發生，原告與
  有過失，至少應負百分之七十之過失責任等語，資為抗辯。
三查被告於八十九年十二月六日晚間十時三十五分許，乘騎車牌號碼ＢＡＮ四八五號
　重型機車，沿台北市○○○路○段由東往西行駛，行近該路段一九九巷口，原告正
  騎乘兩輪腳踏車同向在被告所乘機車前方行駛，嗣原告人車倒地，受有左脛腓骨嚴
  重性粉碎性骨折等事實，為兩造所不爭執，並經本院調閱本院九十一年度交易字第
  二九二號刑事卷（下稱刑事卷）內台大醫院診斷證明書及台北市政府警察局大安分
  局道路交通事故調查報告表可稽，自堪信為真實。原告主張被告行經一九九巷口時
  ，本應注意車前狀況並隨時採取必要之安全措施，依當時之狀況又無不能注意之情
  形，竟疏未注意碰撞當時沿同路段同方向行駛之伊所乘騎之腳踏車，致伊人車倒地
  而受傷，自屬過失不法侵害其權利；被告則辯稱伊所駕駛機車並未撞擊原告所騎乘
  腳踏車，伊就系爭事故無過失云云。則本件兩造爭執之點首在：原告主張被告駕駛
  機車撞及其所乘腳踏車致其受傷，係過失不法侵原告之權利，有無理由？經查：
  (一)原告所主張系爭事故發生之事實，業經證人即當日到場處理之台北市政府警察局
    大安分局交通分隊員警邢志正在刑事案件證述明確，並與刑事卷附台北市政府警
    察局大安分局道路交通事故調查報告表、補充資料表、現場照片、車輛照片、診
    斷書所載大致相符，而依車禍當時天氣晴、夜間有照明、視距良好、市區○○道
    路乾燥、無缺陷及障礙，依被告之智識、能力又無不能注意之情事，亦據台北市
    政府警察局大安分局交通分隊據報處理之員警觀察、記載明確，有台市政府警察
    局大安分局道路交通事故調查報告表附於刑事卷可稽；又原告當日所受傷勢為左
    脛腓骨嚴重性粉碎性骨折，其原騎乘腳踏車在被告所乘機車前行駛為兩造所不爭
    執，原告人車倒地後，係被告撥打電話呼叫救護車輛送往台大醫院急救，是原告
    所受傷害確為本件車禍事故所造成，堪認屬實。
  (二)次依刑事卷內道路交通事故調查報告表及現場照片所載，原告所乘騎腳踏車前輪
    軸及腳架分別在地面留下長約五‧三公尺、四‧四公尺、略向北傾斜之二道平行
    刮地痕，被告所乘機車則在腳踏車最後位置前約一至二公尺處、腳踏車前後輪刮
    地痕中間、留下長約一‧三公尺之刮地痕，再依補充資料表及車輛照片所示，車
    禍後原告所乘腳踏車後車尾、輪圈變形凹損，被告所駕機車則係前車頭有凹損、
    車殼破裂、右側車身有刮痕，其車損部位、倒地位置、情狀均與原告指稱車輛撞
    擊情節一致。又刑事卷附現場及車輛照片可見原告之腳踏車倒在道路中、後輪旁
    即為車道線、地面留有清晰之白色、略向北傾斜之平行刮地痕，且該腳踏車後輪
    明顯變形凹損，被告所駕車牌號碼ＢＡＮ－四八五號重型機車則已移離現場，僅
    在紅磚人行道上進行不同角度及受損部位之拍照採證，該等照片為到場處理之台
    北市政府警察局大安分局交通分隊員警邢志正所拍攝，此經其在刑事案件證述明
    確，證人邢志正與兩造素不相識，衡情當無羅織誣陷被告而在所製作之道路交通
    事故調查報告表、補充資料表等資料上為虛偽記載並修改、佈設現場、杜撰照片
    之可能或必要。被告辯稱道路交通事故調查報告表、補充資料表、現場照片、車
    輛照片，均係出於員警之猜測與想像，與事實不符云云，委無可採。
  (三)再參諸原告騎乘之腳踏車當時確實後車尾、輪圈變形凹損，若非遭重力撞及何以
    致之？又查被告事故後曾偕同其父前往醫院探視原告，並致贈三萬元，此為兩造
    所不爭執，且被告曾於八十九年十二月十二日、十五日二度前往醫院探視原告時
    ，在原告親屬自製之留言板上簽名，而該留言板上書寫有前往醫院探視原告之親
    友所留之祝福字句，有刑事卷內留言板影本可佐，則衡諸常情，被告如自認從未
    與原告所乘兩輪腳踏車發生碰撞，又遭員警構陷，憤而至醫院理論，焉有可能在
    上開留言板上書寫姓名、日期？又焉有可能竟旋即致贈三萬元予毫無干係之原告
    ？足見被告車禍後曾坦認犯行，數次前往台大醫院探視原告，並致贈三萬元以資
    慰問，洵堪認定。
  (四)第查，本件被告有疏未注意車前狀況、隨時採取必要安全措施之過失甚明，且其
    過失行為與原告之傷害間，有相當因果關係，而被告因系爭車禍過失傷害原告，
    經本院九十一年度交易字第二九二號刑事判決，處有期徒刑四月，並經台灣高等
    法院九十二年度交上易字第三四五號刑事判決駁回被告之上訴確定在案，亦為其
    所是認。準此，原告主張被告過失不法侵害其權利，應為可信。
四按因故意或過失，不法侵害他人之權利者，負損害賠償責任；不法侵害他人之身體
  或健康者，對於被害人因此喪失或減少勞動能力，或增加生活上之需要時，應負損
  害賠償責任；不法侵害他人之身體、健康者，被害人雖非財產上之損害，亦得請求
  賠償相當之金額，民法第一百八十四條第一項前段、第一百九十三條第一項、第一
  百九十五條第一項前段定有明文。原告因本件車禍事故受有左脛腓骨嚴重性粉碎性
  骨折等傷害，此與原告之過失行為間有因果關係存在，則原告自得就其所受損害請
  求被告賠償。則本件次應審酌者則在原告就所主張各項損害賠償，有無理由？茲就
  原告各項請求分項析述如下：
  (一)醫藥費用部分：原告主張其因本件車禍事故支出醫藥費一十九萬六千七百三十八
    元，固據提出統一發票、進安中醫診所診斷書暨收據、台大醫院急診費用證明單
    、住院費用證明單、門診費用證明單、醫療費用收據為證（見本院九十一年度交
    附民字第二一六號卷，下稱附民卷第六至二五頁）。惟觀全民健康保險法第八十
    二條之規定「保險對象因汽車交通事故，經本保險提供醫療給付者，本保險之保
    險人，得向強制汽車責任保險之保險人代位請求該項給付」之規定，足見依全民
    健康保險提供醫療給付者，該項醫療費用請求權，已法定移轉予中央健康保險局
    ，原告不得向被告請求該等費用。經核原告所提上開台大醫院相關費用單據，其
    上所載僅自付額及部分負擔部分之費用係原告支出，此部分醫療費用之請求應予
    准許，至記帳額及健保負擔部分之請求，依上開說明則非有據，應予駁回。其次
    ，關於台大醫院醫療費用部分，九十年五月二十八日住院費用證明單中證明書費
    二百五十元、九十年五月二十八日門診費用證明單中證明書費六十元、九十年五
    月二十八日門（急）診費用證明單中證明書費六十元，均非係因侵權行為所生財
    產上之損害，不得請求被告賠償，故此部分之費用應予扣除，是原告所請求台大
    醫院醫藥費部分僅六萬二千九百九十八元為有理由。再者，原告所受左脛腓骨嚴
    重性粉碎性骨折之傷害，若僅施以西醫注射、藥物等治療，常有不能治本之疑慮
    ，而中醫治療效果亦為一般社會大眾所肯認，就原告之傷應有部分助益。被告雖
    辯稱原告就診之進安中醫診所未加入全民健康保險體系，因此增加之費用原告不
    得請求云云，惟依前述全民健康保險法第八十二條之規定，倘依全民健康保險提
    供醫療給付者，該項醫療費用請求權，係法定移轉予中央健康保險局，並非謂被
    告即不須負擔該筆費用，原告支付該等醫療費用既屬實在，當屬本件侵權行為所
    生之損害，自不得逕以該醫療機構未加入全民健康保險體系，即認非屬必要之醫
    療費用而不得請求，被告此部分所辯要無足採，原告請求至進安中醫診所看診之
    醫療費用二萬五千三百元，應為可取。此外，原告另提出四紙統一發票請求醫藥
    費二千三百七十元部分，並未載明其品項，亦未證明係屬必要，該部分之請求即
    無足採。綜上，原告得向被告請求之醫療費用為八萬八千二百九十八元（62998
    ＋25300＝88298），超過該金額之請求，則非正當。
  (二)車資部分：原告另主張其原以腳踏車為交通工具，因本件車禍，於看病、上課、
    上班、演講、開會均改搭乘計程車，自九十年一月五日起至九十一年八月十六日
    止共支出如附表所示計程車資六萬一千三百一十元，業據提出計程車收據四百九
    十五紙為證（見附民卷第四三至二０七頁）。經查，原告於八十九年十二月六日
    因左脛腓骨嚴重性粉碎性骨折至台大醫院就醫，次日住院，並於十二月七日及十
    二月九日接受手術，十二月三十日出院，原告出院時仍需長腿石膏固定，至九十
    年三月十六日拆除石膏後，左膝彎曲度仍不理想，須經復健治療，行動不便，搭
    乘大眾交通工具仍有很大困難及障礙，此有台大醫院九十三年四月七日（九十三
    ）校附醫秘字第九三００二０三０九七號函在卷可稽（見本院卷第九五頁）。則
    從原告受傷後至拆除石膏前，依其傷勢當有搭乘計程車之必要，又於拆除石膏後
    ，依上開說明，原告搭乘大眾交通工具雖仍有困難，惟衡諸常情，於拆除石膏後
    六個月其行動能力應已回復，即無長期搭乘計程車之必要，則自本件車禍發生後
    至九十年九月止，原告所請求往返計程車車資之損害，即無不合，超過前開期間
    即如附表編號三六七至四九五所示之車資則無理由。又就原告所請求計程車車資
    之金額，應審究其是否必要，本件原告提出計程車收據屬上開期間者共三百六十
    六紙（如附表編號一至三六六所示），而依原告九十二年十二月二十六日陳報狀
    附件計程車車資明細所載，其中往返台北市○○○路九九巷二十號原告住所、上
    班地點台灣大學、就診處所台大醫院、台北縣中和市○○路八一巷十三號進安中
    醫診所部分，核屬必要，至如附表編號八、二五、十一、二四、二三、三七、五
    五、七四、七九、一一一、一一二、一一六、一八一、一九七、一七八、一七九
    、一六二、一五七、二一九、二三八、二二六、二四一、二五六、二五九、二七
    ０、二四七、二七四、二六四、二八九、二六七、二八四、三二九、三一七、三
    一八、三０九、三四七、三四九、三五四、三五五、三五六、三五七、三五八所
    示則為往返其他地點支出之車資，原告並未舉證證明該部分費用為必要，至編號
    二一三所示車資收據則未記載日期（見附民卷第一一三頁），均難認其請求為正
    當。是扣除上開不應准許部分，本件原告所受計程車車資損害為三萬九千八百八
    十元，逾此部分之請求則非有據。
  (三)看護費用部分：原告又主張因本件車禍開刀三次，住院一個月，出院至拆石膏期
    間聘請看護人員照顧，並支出看護費二十萬元，業據提出看護證明暨支出費用證
    明為憑（見附民卷第二六頁）。而依該紙證明所載，看護人潘韶如照顧期間係自
    八十九年十二月七日起至九十年三月十六日止，共一百天，費用每天二千元，共
    計二十萬元。被告雖否認該紙證明為真正，惟查，本件原告因系爭車禍於八十九
    年十二月七日住院，並於該日及同年月九日接受手術，同年月三十日出院，住院
    期間因病情嚴重，原告須臥床且不能行動，須由看護全日照顧其日常生活所需活
    動，原告出院時仍需長腿石膏固定，生活起居亦須他人照顧，至同年三月十六日
    始拆除石膏，有台大醫院九十三年四月七日（九十三）校附醫秘字第九三００二
    ０三０九七號函附卷可稽。則原告自八十九年十二月七日住院，迄九十年三月十
    六日拆除石膏止共一百天，實有必要僱請看
    出之看護費用，應屬因被告之侵權行為所支出增加生活上之需要費用。而依本院
    依職權向台北市住院病患家事服務業職業工會查詢台北市住院病患看護費用之酬
    勞標準，該會函覆全日班最高上限不得超過二千元，有其九十三年五月二十一日
    北市家服鳳工字第三三五號函足憑（見本院卷第一０四頁），則原告請求按每日
    二千元計算之看護費共二十萬元，應為可取，被告所辯要無足採。
  (四)外勞費用部分：原告第主張其長子係生活不能自理之腦性麻痺者，本件車禍發生
    後原告無法照顧，故申請外勞幫忙，因而支出費用三十萬四千六百零七元，並提
    出行政院勞工委員會函、支付外勞費用明細為證（見附民卷第二七至二九頁及本
    院卷第二五、二六頁）。被告則辯稱此部分之費用與本件車禍並無相當因果關係
    ，故原告之請求為無理由云云。按所謂增加生活上之需要，係指被害以前並無此
    需要，因為受侵害，始有支付此費用之需要而言，因為療傷期間請人照顧家庭者
    ，如有必要亦屬之。經查，本件原告因系爭事故無法照顧其子，原告之妻因原告
    受傷除須照顧原告外，亦所分擔照顧其子之工作亦將加重，則原告顯有僱用外勞
    照顧家庭之必要，因此所支付之外勞費用，屬增加生活上需要之費用，被告應予
    賠償。準此，原告請求被告給付外勞費用三十萬四千六百零七元，洵屬有據。
  (五)精神上損害賠償部分：本件被告侵害原告之身體及健康，原告精神上自受有損害
    ，當可請求精神上之損害賠償，而民法第一百九十五條第一項所賠償之金額是否
    相當，應斟酌雙方身分資力與加害程度，及其他各種情形核定相當數額，最高法
    院五十一年台上字第二二三號判例參照。本院審酌原告所受傷害係左脛腓骨嚴重
    性粉碎性骨折，於八十九年十二月十六日事發後，迄九十年三月十六日始拆除石
    膏，且拆除後左膝彎曲度仍不理想，須經復健治療，原告於車禍發生時為台灣大
    學教授兼任系主任，與父、母、妻、子同住，被告為大學畢業，退伍後未外出工
    作，與父母、妻、姊、妹同住，名下有一不動產，及雙方資力、加害程度等一切
    情狀，認為原告請求精神上之損害賠償以三十萬元為適當，原告請求超過部分不
    應准許。
  (六)綜右，原告因本件侵權行為，所得請求被告賠償之金額合計為九十三萬二千七百
    八十五元（88298＋200000＋39880＋304607＋30000＝932785）。
五復按損害之發生或擴大，被害人與有過失者，法院得減輕賠償金額，或免除之。民
  法第二百十七條第一項定有明文。查原告騎乘腳踏車沿台北市○○○路○段東往西
  方向在被告所乘機車前方行駛，疏未注意慢車在未劃設慢車道之道路，應靠右側路
  邊行駛，貿然在第三車道行駛，被告所乘機車車頭遂撞及原告所乘腳踏車後輪，原
  告因而人車倒地受傷，則原告對於本件交通事故之發生亦與有過失，依其過失情形
  ，本院認應負二分之一過失責任。準此，被告因本件事故應給付原告之損害賠償金
  額為四十六萬六千三百九十三元（932785÷2=466392.5，元以下四捨五入）。惟被
  告於事發後已致贈原告慰問金三萬元，此為原告所不爭，應自上開金額扣除。又依
  強制汽車責任保險法第三十條規定，保險人依本法規定給付之保險金，視為加害人
  或被保險人損害賠償金額一部分；加害人或被保險人受賠償請求時，得扣除之。經
  查，本件被告之汽車強制責任險保險人台灣中國航聯產物保險公司曾理賠原告十一
  萬零六百八十五元乙節，為原告自認在卷，復經被告提出台灣中國航聯產物保險公
  司汽車保險理賠計算書為證（見本院卷第一００頁），此部份金額亦應予扣除。故
  被告被告僅須再支付三十二萬五千七百零八元（000000－00000－000000＝325708
  ）。
六末按給付無確定期限者，債務人於債權人得請求給付時，經其催告而未為給付，自
  受催告時起，負遲延責任。其經債權人起訴者，與催告有同一之效力，民法第二百
  二十九條第二項定有明文。又遲延之債務，以支付金錢為標的者，債權人得請求依
  法定利率計算之遲延利息，則為同法第二百三十三條第一項前段所明定。本件原告
  主張被告應自收受起訴狀繕本之時起負遲延責任，並請求自起訴狀繕本送達翌日起
  算之法定遲延利息，洵屬有據。
七綜上所述，原告依侵權行為法則請求被告賠償一百三十六萬二千六百五十五元及自
  起訴狀繕本送達翌日起即九十一年十一月十五日起至清償日止，按週年利率百分之
  五計算之利息，於給付三十二萬五千七百零八元及法定遲延利息部分，為有理由，
  應予准許，逾此範圍所為請求，為無理由，應予駁回。
八又本件事證已臻明確，兩造其餘攻擊防禦方法，於本判決結果不生影響，爰不一一
  論述，併此敘明。
九假執行之宣告：本判決原告勝訴部分所命被告給付之金額未逾五十萬元，依民事訴
  訟法第三百八十九條第一項第五款，應依職權宣告假執行，又被告陳明願供擔保，
  聲請免為假執行，亦無不合；至原告其餘假執行之聲請，因訴之駁回而失所依據，
  應予駁回。
據上論結，原告之訴為一部有理由，一部無理由，依民事訴訟法第七十九條、第三百
八十九條第一項第五款、第三百九十二條第二項，判決如主文。
中　　　華　　　民　　　國　　九十三　　年　　　六　　　月　　　三十　　日
                                        民事第四庭法      官  劉又菁
右為正本係照原本作成
如對本判決上訴，須於判決送達後廿日內向本院提出上訴狀
中　　　華　　　民　　　國　　九十三　　年　　　六　　　月　　  三十　　日
　                                                法院書記官　楊勝欽
